【裁判字號】    98,勞訴,131
【裁判日期】    981113
【裁判案由】    清償債務
【裁判全文】
臺灣臺北地方法院民事判決             98年度勞訴字第131號
原      告  中華航空股份有限公司
法定代理人  丙○○
訴訟代理人  蘇文生律師
被      告  甲○○
            乙○○
共      同
訴訟代理人  戴雯琪律師
上列當事人間請求清償債務事件，本院於民國98年10月16日言詞
辯論終結，判決如下：
    主      文
原告之訴及假執行之聲請均駁回。
訴訟費用由原告負擔。
    事實及理由
一、原告主張訴外人閻駿自民國81年6 月13日起受僱於原告擔任
    試用副機師，同日邀同被告二人與原告簽訂聘僱契約，約定
    閻駿自聘僱日起15年內絕不自請離職，任職期間如轉訓新機
    型須再依規定增加服務年限5 年，被告就閻駿對原告所負賠
    償責任應負連帶清償之責，並拋棄先訴抗辯權（下稱系爭保
    證條款）。詎閻駿僅服務11年餘即離職，違反上開聘僱契約
    ，經原告訴請賠償違約金及訓練費用，獲臺灣高等法院以96
    年度勞上字第18號確定判決命閻駿給付原告新臺幣（下同）
    312 萬7755元及自94年6 月30日起至清償日止按年息5%計算
    之利息。被告為閻駿之連帶保證人，就上開債務自應對原告
    負連帶清償責任，爰依連帶保證契約之法律關係提起本訴，
    聲明請求被告連帶給付原告312 萬7755元及自起訴狀繕本送
    達翌日起至清償日止按年息5%計算之利息，並願供擔保請准
    宣告假執行等情。
二、被告則辯稱系爭保證條款性質為人事保證，依民法第756 條
    之3 規定期間不得逾3 年，故自84年6 月13日起系爭保證條
    款已失效力，被告即無傭就閻駿事後之違約負連帶保證責任
    ，原告依系爭保證條款為本件請求自無理由，爰聲明請求駁
    回原告之訴，如受不利判決並願供擔保請准免為假執行等語
    。
三、經查原告主張之前揭事實業據其提出與所述相符之聘僱契約
    及民事判決暨確定證明書為證，且為被告所不爭，堪信為真
    正。被告辯稱系爭保證條款係人事保證一節固為原告所否認
    ，惟依民法第756 條之1 規定，所謂人事保證係指當事人以
    書面約定，一方於他方之受僱人將來因職務上行為應對他方
    為損害賠償時，由其代負賠償責任之契約。徵諸此條規定立
    法理由在於避免人事保證之保證人負過重之責任等情，應認
    凡保證人以書面約定就受僱人將來對僱用人負賠償責任時，
    由保證人代為賠償之約定，若致保證人擔負不確定責任者，
    即有人事保證規定之適用。查系爭保證條款全文為「乙方保
    證人（即被告）就乙方（即閻駿）應負之一切賠償責任負連
    帶清償之責，乙方保證人並願拋棄先訴抗辯權」，條文既未
    排除上揭人事保證範圍之責任，所定被告應就閻駿對原告所
    負「一切賠償責任」負連帶清償責任部分，更足令被告擔負
    將來不確定之責任。依上開說明自應認系爭保證條款為人事
    保證契約。被告同此意旨之抗辯洵屬有據，原告執詞否認並
    無可取。又人事保證約定之期間不得逾3 年。逾3 年者縮短
    為3年，民法第756條之3第1項定有明文。系爭保證條款締約
    日為81年6月13日起，依上開規定即應自84年6月13日起失其
    效力。則閻駿於系爭保證條款失效後始因提前離職而對原告
    負擔損害賠償責任，被告二人即無依已經失效之系爭保證條
    款負連帶保證責任可言。原告仍依系爭保證條款訴請被告負
    連帶保證責任，自非有據。從而原告訴請被告連帶給付312
    萬7755元及自起訴狀繕本送達翌日起至清償日止按年息5%計
    算之利息，為無理由，應予駁回。原告既受敗訴之判決，其
    假執行之聲請亦失所附麗，應併予駁回。
四、本件事證已臻明確，兩造其餘主張陳述及舉證經核均於前開
    判斷無影響，爰不贅述。
五、依民事訴訟法第78條判決如主文。
中    華    民    國    98    年    11    月    13    日
                        勞工法庭  法  官  黃明發
以上正本係照原本作成
如對本判決上訴，須於判決送達後20日內向本院提出上訴狀
中    華    民    國    98    年    11    月    13    日
                                  書記官  陳怡如

司法院資訊處製作；財團法人民間司法改革基金會備份。
